【裁判字號】    91,上易,683
【裁判日期】    920107
【裁判案由】    給付貨款
【裁判全文】
臺灣高等法院民事判決        九十一年度上易字第六八三號
      上  訴  人  甲○○
      被  上訴人  台雷影視有限公司
      法定代理人  曲邦翰
右當事人間給付貨款事件，上訴人對於中華民國九十一年六月十四日臺灣臺北地方法
院九十年度訴字第六四七五號第一審判決提起上訴，並聲明返還假執行給付金額，本
院判決如左：
    主      文
原判決關於命上訴人給付超過新臺幣貳拾肆萬元本息及該部分假執行之宣告，暨訴訟
費用之裁判均廢棄。
右廢棄部分，被上訴人在第一審之訴及假執行之聲請均駁回。
其餘上訴駁回。
第一、二審訴訟費用由被上訴人負擔三分之二，餘由上訴人負擔。
被上訴人應返還上訴人新臺幣壹拾參萬伍仟玖佰零肆元，及其中新臺幣貳萬肆仟捌佰
壹拾玖元自民國九十一年十月一日起，其餘新臺幣壹拾壹萬壹仟零捌拾伍元自民國九
十一年十月三日起，均至清償日止，按年息百分之五計算之利息。
上訴人其餘聲明駁回。
    事      實
甲、上訴人方面：
一、聲明：
  (一)原判決廢棄。
  (二)被上訴人在第一審之訴駁回。
  (三)被上訴人應返還上訴人新臺幣（下同）三十七萬五千九百零四元、美金三十二．
    六九元、歐元三百十三．一五元，及均自民國九十一年十月一日起至清償日止，
    按年息百分之五計算之利息。
二、陳述：除與原判決記載相同者，茲予引用外，補稱：
  (一)上訴人自認向被上訴人購買光碟片六萬片，但未向被上訴人購買四十五臺光碟機
    （下稱系爭光碟機），系爭光碟機乃上訴人與被上訴人之法定代理人曲邦翰個人
    合夥而取得，此可由區邦翰在合夥結算單上將系爭光碟機納入結算證明。曲邦翰
    以被上訴人名義之出貨單交上訴人簽收，乃為便於日後與上訴人結算數量與收益
    ，兩造間並無買賣系爭光碟機，被上訴人提出之送貨單僅能證明上訴人受領系爭
    光碟機，不能證明兩造買賣關係存在。上訴人因不堪曲邦翰騷擾而簽發面額二十
    八萬元支票（下稱系爭支票）交付被上訴人兌領，目的係結算上開合夥債務，乃
    應區邦翰要求而填載受款人為被上訴人，尚不得作為上訴人給付買賣價金之證明
    。退步言，若認兩造就系爭光碟機成立買賣關係，上訴人得以被上訴人受領上訴
    人交付之其餘光碟機八十二臺，每臺一萬七千元，計一百三十九萬四千元，與被
    上訴人請求之貨款抵銷。
  (二)被上訴人持原判決為執行名義，聲請假執行上訴人之財產，計收取上訴人之存款
    三十七萬五千九百零四元、美金三十二．六九元、歐元三百十三．一五元，應依
    民事訴訟法第三百九十五條第二項規定返還，並加計遲延利息。
三、證據：除援用原審提出者外，補提原審法院執行命令、結算清單及送貨單為證。
乙、被上訴人方面：
一、聲明：駁回上訴。
二、陳述：除與原判決記載相同者，茲予引用外，補稱：系爭光碟機原為曲邦翰與上
    訴合夥之財產，惟曲邦翰將分得之系爭光碟機出售被上訴人後，上訴人向被上訴
    人購買系爭光碟機，買賣關係存於兩造間，與曲邦翰個人及上訴人之合夥無涉。
    況且，上訴人與曲邦翰之合夥，所有光碟機之進貨成本均由曲邦翰出資，上訴人
    並未出資，只負責組裝銷售，不應拿貨不付錢。
三、證據：除援用原審提出者外，補提統一發票、出貨單、電匯回條、銷貨憑單、臺
    灣臺北地方法院及臺灣臺南地方法院執行命令為證。
丙、本院依職權向臺北市北投稅捐稽徵處、臺北縣新店稅捐稽徵處函查，並命被上訴
    人提出曲邦翰出售系爭光碟機予被上訴人之證明。
    理      由
一、按法院廢棄或變更宣告假執行之本案判決者，應依被告之聲明，將其因假執行或
    因免假執行所為給付及所受損害，於判決內命原告返還及賠償，民事訴訟法第三
    百九十五條第二項定有明文。被告依此規定所為之聲明，旨在確定其私權存在，
    取得給付之確定判決，與同法第五百二十九條第一項規定起訴之實質上意義相同
    （最高法院七十八年臺抗字第八二號判例意旨參照），足見聲明返還因假執行或
    因免假執行所為給付及所受損害，性質上仍為起訴。又訴之變更或追加，非經他
    造同意，不得為之，但擴張或減縮應受判決事項之聲明者，不在此限，民事訴訟
    法第四百四十六條第一項、第二百五十五條第一項第三款分別定有明文。上訴人
    依前開民事訴訟法第三百九十五條第二項規定，聲明求為判命被上訴人返還本件
    假執行所為給付二十六萬四千八百十九元，嗣擴張返還金額為三十七萬五千九百
    零四元、美金三十二．六九元、歐元三百十三．一五元，及均自九十一年十月一
    日起至清償日止，按年息百分之五計算之利息，依首揭說明，應予准許。
二、被上訴人主張：上訴人於九十年四月間向伊購買光碟片十萬片，每片六元，光碟
    機四十五臺，每臺一萬七千元，貨款共一百三十六萬五千元，嗣因上訴人未付款
    ，伊取回六萬片光碟片，但上訴人仍未給付其餘貨款一百萬五千元，經伊起訴催
    討，乃於九十一年一月二十四日以系爭支票清償二十八萬元，尚欠七十二萬五千
    元未付等情，依買賣關係，求為命上訴人如數返還，及自九十一年三月十一日準
    備書狀繕本送達翌日起至清償日止，按年息百分之五計算利息之判決。
三、上訴人則以：伊與被上訴人法定代理人曲邦翰間為合夥關係，雙方合作進口光碟
    機之零組件，由伊組裝後一部分交曲邦翰，一部分由伊銷售，銷售中倘伊或曲邦
    翰銷售狀況較佳，他方便把部分貨物送交另一方銷售而互為調貨，系爭光碟機乃
    伊向合夥人曲邦翰所為調貨，而曲邦翰則交付自己任法定代理人之被上訴人名義
    之出貨單交伊簽收，以利將來結算，系爭光碟機非伊向被上訴人買受，兩造間並
    無買賣關係，退步言，倘認兩造成立買賣關係，被上訴人亦受領伊交付之光碟機
    八十二臺之簽收單，貨款計一百三十九萬四千元，伊得以此價款與被上訴人請求
    之貨款抵銷等語，資為抗辯。又以：被上訴人因假執行而受領三十七萬五千九百
    零四元、美金三十二．六九元、歐元三百一十三．一五元，亦應返還等情，並依
    民事訴訟法第三百九十五條第二項規定，聲明求為命被上訴人返還上開假執行所
    得，及均自九十一年十月一日起至清償日止，按年息百分之五計算利息之判決。
四、被上訴人主張：上訴人於九十年四月間向伊購買光碟片十萬片，每片六元，光碟
    機四十五臺，每臺一萬七千元，貨款共一百三十六萬五千元，嗣因上訴人未付款
    ，伊取回六萬片光碟片，被上訴人於九十一年一月二十四日以系爭支票清償二十
    八萬元，尚欠七十二萬五千元未付等語，上訴人自認向被上訴人買受光碟片四萬
    片，惟否認買受系爭光碟機之事實，並以前揭情詞抗辯。經查：
  (一)上訴人向被上訴人買受四萬片光碟片，貨款計二十四萬元（含稅）之事實，為上
    訴人所自認（見本院卷第四六、六○頁），並有被上訴人提出之送貨單附卷可稽
    （見原審卷第七頁），堪信為真。被上訴人訴請上訴人如數給付此部分貨款，及
    自九十一年三月十一日準備書狀繕本送達翌日即九十一年四月二十六日（見原審
    卷第二六頁）起至清償日止，按年息百分之五計算之遲延利息，核屬有據，應予
    准許。
  (二)被上訴人主張於九十年四月間交付上訴人光碟機四十五臺，每臺一萬七千元，貨
    款共七十六萬五千元等情，業據提出送貨單、代收票據彙總單為證（見原審卷第
    七、八、二八頁），上訴人於原審審理時亦自認受領卷附送貨單所示之系爭光碟
    機四十五臺（見原審卷第四○頁、本院卷第四六頁），嗣於本院審理時雖否認受
    領系爭光碟機中之十五臺（即原審卷第八頁九十年六月七日送貨單客戶簽章欄空
    白之送貨單部分），並主張撤銷上開自認（本院卷第八二頁）。惟按自認之撤銷
    ，除別有規定外，以自認人能證明與事實不符或經他造同意者，始得為之，民事
    訴訟法第二百七十九條第三項定有明文。查上訴人自承未能舉證證明上開自認有
    何錯誤，且被上訴人亦未表明同意上訴人撤銷自認，依上開說明，上訴人撤銷受
    領九十年六月七日之光碟機十五臺，尚非可採。則上訴人受領系爭光碟機，應堪
    認定。
  (三)次查，被上訴人主張交付該四十五臺光碟機予上訴人，係因上訴人向其買受云云
    ，為上訴人所否認。被上訴人提出九十年五月十四日與同年六月七日二紙系爭光
    碟機送貨單為證（見原審卷第八頁），各該送貨單固均載被上訴人「台雷影視有
    限公司」之名稱，然送貨單僅得作為送貨受領之憑證，當事人間是否意思表示合
    致，成立買賣契約，尚須審酌其餘證據以為認定，尚難僅憑上開送貨單記載被上
    訴人名義，即遽認兩造成立買賣契約。而被上訴人之法定代理人曲邦翰自承：伊
    個人與上訴人合夥進口光碟機銷售，伊出資購入零件，經上訴人組裝後分由二人
    銷售．．等語（見本院卷第八二、八三頁），並有被上訴人承認為曲邦翰自行製
    作之合夥結算清單可證（見本院卷第五九頁），曲邦翰雖陳稱：伊分配之一半賣
    給被上訴人，上訴人分配的部分售完後向被上訴人購買等語，然查，前開合夥結
    算清單上載：「進貨412、出台雷000＝4,063,000」 等字樣（見原審卷第四七頁
    ），其中「出虎長＋45」指本件交付上訴人之系爭光碟機，為兩造所不爭（見本
    院卷第八四頁），倘曲邦翰所稱：分配之光碟機出售予被上訴人，被上訴人再出
    售予上訴人云云屬實，則系爭光碟機應包含於上開合夥結算清單所載曲邦翰出售
    被上訴人之二百十臺光碟機中，嗣由上訴人向被上訴人買受其中之四十五臺，即
    與上開合夥無涉，不應列入合夥結算，始合情理，惟上開合夥結算清單除記載曲
    邦翰分配之部分出售被上訴人計二百十臺外，尚將本件交付上訴人之系爭光碟機
    列入合夥結算，而自曲邦翰受領數額扣除，計入上訴人受領數額，則上訴人受領
    系爭光碟機顯屬曲邦翰自出售被上訴人之二百十臺中調回，交付上訴人。上訴人
    辯稱：系爭光碟機屬合夥關係之一部，乃合夥之調貨行為，尚非虛妄。依上開合
    夥結算清單所載，系爭光碟機每臺成本為一萬四千一百九十元，曲邦翰與上訴人
    則以一萬七千元作為售價，差價即合夥可得利潤，而被上訴人主張以每臺一萬七
    千元向曲邦翰購入系爭光碟機（見本院卷第八三頁），復以相同價格出售上訴人
    ，則被上訴人在毫無利潤下以相同價格出售上訴人，尚與常理不符。再者，參酌
    上訴人提出為被上訴人所不爭之上訴人送貨單二紙（見原審卷第四六頁）記載，
    上訴人於九十年二月二十六日、三月二日分別出貨光碟機七十二臺、十臺，客戶
    名稱記載「台雷曲'r  」、「台雷影視有限公司曲邦翰」等，其上僅記載貨名及
    數量，並未記載單價，堪認上訴人所辯其因與曲邦翰合夥而時有互相調貨等情，
    尚非全然無據。又自被上訴人提出之送貨單，其中九十年四月二十三日送貨單上
    載：「故障ＶＤＲ（即光碟機）二台」，「故障二台是＃1478，由皇冠取回後直
    接送虎長（指上訴人）修理」，同年五月十四日送貨單除記載「ＶＤＲ三○台」
    外，尚載：「另退故障機一台」等字樣，則系爭光碟機果如被上訴人所稱係上訴
    人向伊購入，則兩造間應僅有被上訴人交付買賣標的之光碟機予上訴人情形，豈
    有被上訴人於出貨交付買賣標的之同時，尚退回其餘故障之光碟機予上訴人之可
    能，顯見上訴人辯稱系爭四十五臺光碟機屬伊向合夥調貨行為，曲邦翰交付自己
    任法定代理人之被上訴人名義之出貨單由伊簽收乙節，應堪採信。
  (四)被上訴人復提出因出售系爭光碟機而開立予上訴人之九十年七月三日統一發票（
    編號：ＨＫ00000000，見原審卷第一五頁）為證，惟經本院函查結果，
    該統一發票業經被上訴人申報作廢，有臺北縣政府稅捐稽徵處新店分處九十一年
    十月二十四日北稅新一字第○九一○○四一三三三號函在卷可憑（見本院卷第五
    六頁），被上訴人雖陳稱：因該發票寄出後遭退回，伊已取回光碟片六萬片，故
    註銷該發票而申報作廢云云，惟被上訴人並未就系爭光碟機之貨款重新開立發票
    申報營業稅，顯不合常情，尚難據為被上訴人主張兩造買賣系爭光碟機之認定。
  (五)被上訴人並以：上訴人曾以系爭支票清償貨款二十八萬元予伊，主張買賣關係存
    在云云，提出臺北銀行代收票據彙總單（見原審卷第二八頁）為證，上訴人對於
    簽發該支票之事實亦不否認，惟辯稱：伊因不堪上訴人之法定代理人曲邦翰多次
    催討合夥結算款之騷擾，而依曲邦翰指示簽發受款人為被上訴人之系爭支票交付
    ，並非給付本件貨款等語。查上訴人以上開支票給付二十八萬元，雖記載之受款
    人為被上訴人，惟票據為支付工具，交易市場上發票人經債權人指定簽發受款人
    為第三人之情形，所在多有，況且上開款項給付之時期係於被上訴人起訴後之九
    十一年一月二十四日，而參以曲邦翰與上訴人上開合夥尚未結算完畢，為兩造所
    不爭，則上訴人所辯因不堪曲邦翰多次騷擾，始簽發上開票據息事寧人等語，要
    與常理無違，尚難僅憑系爭支票受款人記載為被上訴人，遽認兩造間就系爭光碟
    機買賣關係存在。
五、綜上，兩造間僅就光碟片四萬片部分有買賣關係存在，系爭光碟機部分則屬上訴
    人與被上訴人法定代理人曲邦翰間合夥關係之調貨行為，應由曲邦翰另依民法有
    關合夥清算、請求返還出資及分配利益等規定與上訴人清算，兩造就系爭光碟機
    部分，並無買賣關係存在。查上開光碟片四萬片，每片價格六元，貨款合計二十
    四萬元，上訴人雖於九十一年一月二十四日以系爭支票清償二十八萬元，惟其陳
    明係交付被上訴人之法定代理人曲邦翰以為合夥關係之結算，而非與被上訴人之
    交易為清償等語（見本院卷第二四頁），則上開金額尚難認係清償此部分貨款。
    是被上訴人依買賣之法律關係，求為命上訴人給付光碟片四萬片貨款二十四萬元
    ，及自上訴人九十一年一月二十四日清償後之同年三月十一日準備書狀繕本送達
    翌日即九十一年四月二十六日（見原審卷第二六頁）起至清償日止，按年息百分
    之五計算之遲延利息，即無不合，應予准許。至被上訴人依買賣關係，訴請上訴
    人給付系爭光碟機貨款四十八萬五千元（17000×00－000000＝485000），及自
    九十一年三月十一日準備書狀繕本送達翌日起至清償日止，按年息百分之五計算
    之利息，為無理由。原審就上開應准許部分，為被上訴人勝訴判決，並為假執行
    之宣告，並無不合，上訴意旨指摘原判決此部分不當，聲明廢棄，為無理由，應
    予駁回其上訴。原審就上開不應准許部分，為上訴人敗訴判決，並為准免假執行
    之宣告，上訴意旨指摘原判決此部分不當，求予廢棄，為有理由，應由本院廢棄
    改判如主文第一、二項所示。
六、次按民事訴訟法第三百九十五條第二項規定，法院廢棄或變更宣告假執行之本案
    判決者，應依被告之聲明，將其因假執行或因免假執行所為給付及所受損害，於
    判決內命原告返還及賠償，已如前述，此項返還假執行給付之聲明具有訴之性質
    ，即請求就其本案上訴聲明及返還假執行給付聲明，併為勝訴判決。倘認上訴無
    理由時，應併將返還假執行給付之聲明駁回。查被上訴人執原判決向臺灣臺北地
    方法院、臺灣臺南地方法院聲請假執行扣押上訴人之存款債權，經各該法院核發
    扣押命令及執行命令，准被上訴人收取上訴人於臺灣銀行龍山分行（下稱臺銀龍
    山分行）存款十五萬九千六百六十三元、世華聯合商業銀行松山分行（下稱世華
    松山分行）存款十萬五千一百五十六元、美商花旗銀行股份有限公司臺南分公司
    （下稱花旗臺南分行）之存款十一萬一千零八十五元、美金三二．六九元、歐元
    三一三．一五元，被上訴人於收受臺銀龍山分行、世華松山分行發票日九十一年
    七月二十六日、花旗臺南分行發票日九十一年十月二日之支票三紙，共收取三十
    八萬七千七百三十元（美金及歐元外幣均兌換為新臺幣給付，合計122,911－
    111,085＝11,826）等情，為兩造所不爭，並有被上訴人提出各該法院執行命令
    及上開銀行函文附卷可憑（見本院卷第九三至九九頁），茲被上訴人就超過二十
    四萬元及其利息請求部分，業經本院廢棄改判，此部分之假執行亦經廢棄，則上
    訴人請求返還三十七萬五千九百零四元及其利息部分，於十三萬五千九百零四元
    （375,904－240,000＝135,904）及其中二萬四千八百十九元（105,156＋
    159,663－240,000＝24,819，臺銀龍山分行及世華松山分行之支票發票日較花旗
    臺南分行為先，係收取在前者，二者收取之存款已超過本件應准許之二十四萬元
    ，故就超過二十四萬元部分應予返還）自受領之九十一年七月二十六日後之同年
    十月一日起，其餘十一萬一千零八十五元（135,904－24,819＝111,085，花旗分
    行收取之新臺幣部分均應返還）自被上訴人收取之九十一年十月二日翌日即同年
    月三日起，均至清償日止，按年息百分之五計算之法定遲延利息，即屬有據，超
    過此部分之請求，為無理由，依上開說明，應與前揭上訴無理由部分併予駁回。
    又被上訴人因假執行所受領給付係以新臺幣為之，則上訴人訴請返還之給付自應
    以新臺幣為之，其聲明請求被上訴人返還歐元三百十三．一五元.、美金三二．
    六九元，並計付利息，於法不合，應予駁回。
七、兩造其餘攻擊、防禦方法，核與判決結果不生影響，爰不予一一論述，附此敘明
    。
八、據上論結，本件上訴及返還假執行給付之聲明均為一部有理由，一部無理由。依
    民事訴訟法第四百五十條、第四百四十九條第一項、第七十九條但書、第三百九
    十五條第二項，判決如主文。
中      華      民      國    九十二    年      一      月      七      日
                              民事第五庭
                                  審判長法  官  黃  熙  嫣
                                        法  官  鄭  傑  夫
                                        法  官  黃  雅  惠
右正本係照原本作成。
不得上訴。
中      華      民      國    九十二    年      一      月      九      日
                                        書記官  徐  淑  琴


司法院資訊處製作；財團法人民間司法改革基金會備份。
